臺灣臺南地方法院刑事判決　　　　　　　 94年度訴字第386號
公　訴　人　臺灣臺南地方法院檢察署檢察官
被　　　告　戊○○　男　32歲.
指定辯護人　郭家祺　律師
被　　　告　乙○○　男　40歲.
指定辯護人　翁瑞昌　律師
上列被告因違反槍砲彈藥刀械管制條例案件，經檢察官提起公訴
（九十四年度偵字第二三一二、二七五○號），本院判決如下：
    主  文
戊○○幫助未經許可，販賣其他可發射子彈具有殺傷力之改造手
槍，處有期徒刑貳年捌月，併科罰金新臺幣玖萬元，罰金如易服
勞役，以銀元佰元即新臺幣玖佰元折算壹日。
乙○○連續未經許可，持有其他可發射子彈具有殺傷力之改造手
槍，處有期徒刑肆年，併科罰金新臺幣壹拾伍萬元，罰金如易服
勞役，以銀元佰元即新臺幣玖佰元折算壹日，扣案如附表所示
之貳支改造手槍及壹拾顆土造子彈，均沒收。
    事  實
一、乙○○（綽號「總仔」）明知非經中央主管機關許可，不得
    持有具有殺傷力之改造手槍及子彈，竟於民國九十二年年底
    某日，向友人綽號「阿宗」之成年男子（未經起訴）表示其
    欲購買槍、彈防身，「阿宗」乃基於幫助乙○○持有具殺傷
    力改造槍、彈之犯意，轉託戊○○（綽號「阿堯」）仲介交
    易具殺傷力改造槍、彈之買賣。適戊○○知悉甲○○（綽號
    「阿三」，由本院另案審理）素與販售槍枝之丁○○（由本
    院另案審理）等人保持聯繫，有購得具殺傷力改造槍、彈之
    門路，戊○○遂基於幫助丁○○販賣具殺傷力改造槍、彈，
    並從中賺取佣金之犯意，向甲○○傳達買主欲購買具殺傷力
    改造槍、彈之訊息，甲○○隨即將上開訊息代為傳達予丁○○知悉，並在電話中相約在臺南市武聖夜市旁、「阿宗」經
    營之「武聖撞球場」會面。隨後丁○○搭乘不知情之楊志清
    所駕駛之自小客車抵達該撞球場，與甲○○、戊○○、乙○○、「阿宗」四人會面，並自其背包內取出如附表編號一所
    示之仿貝瑞塔Ｍ八四型改造手槍一支，讓在場之人觀看後，
    即將該支具殺傷力之改造手槍交付乙○○，乙○○拉開槍支
    滑套檢視後表示滿意，丁○○又將以衛生紙包住之二十顆土
    造子彈（嗣經乙○○試射一顆，及送鑑時試射六顆，現尚餘
    十三顆）交予乙○○，乙○○並當場交付新臺幣（下同）五
    萬元予丁○○後，即攜帶上開槍、彈離去。丁○○則於交易
    完成後，將販賣上開槍、彈所得五萬元中之一萬元，交予甲○○，作為仲介買賣槍彈之佣金，甲○○再從該一萬元中，
    取出五千元給戊○○作為報酬。嗣乙○○於取得上開槍、彈
    之翌日，在臺南市四草大橋下魚塭，持上開槍、彈朝魚塭內
    試射子彈一發後，即將上開改造手槍一支及剩餘之十九顆土
    造子彈（於送鑑時試射六顆，現尚餘十三顆），攜回臺南市
    ○○○路一段五二巷六號二樓住處藏放，而未經許可，持有
    上開槍、彈。
二、乙○○於九十三年一、二月間某日，在臺南市○○路「大蟾
    蜍酒店」任職總經理時，明知不詳姓名年籍、綽號「一元」
    之客人因無力支付在該酒店消費之一萬二千元款項，所質押
    如附表編號二所示之仿克拉克十七型改造手槍一支係具殺傷
    力之改造手槍，竟承前未經許可，持有具殺傷力改造手槍之
    概括犯意，收受該支具殺傷力之改造手槍後，即未經許可而
    持有該支具殺傷力之改造手槍。
三、警方於九十四年二月二十一日下午四時三十五分許，在乙○○位於臺南市○○○路○段五二巷六號二樓住處，拘提乙○○到案後，經乙○○同意搜索，在該址當場扣得具殺傷力之
    上開仿貝瑞塔Ｍ八四型改造手槍一支、土造子彈十九顆（於
    送鑑時試射六顆，現尚餘十三顆）、仿克拉克十七型改造手
    槍一支。
四、案經臺南市警察局移送臺灣臺南地方法院檢察署檢察官偵查
    起訴。
    理  由
壹、被告戊○○部分：
一、同案被告乙○○與丁○○事前並不相識，渠二人於上開時、
    地買賣扣案之仿貝瑞塔Ｍ八四型改造手槍及二十顆土造子彈
    ，係透過乙○○認識之「阿宗」居中牽線，再由被告鄭承堯
    聯絡甲○○，甲○○輾轉聯絡丁○○後，約定在「阿宗」經
    營之撞球場會面，進而完成本件交易等情，業經被告戊○○
    於警詢及偵審中坦承不諱，核與證人即同案被告乙○○於警
    詢及偵審中之結證情節；證人甲○○於警詢及本院審理中結
    證之情節；證人丁○○於警詢及本院審理中結證之情節；證
    人楊志清於警詢證述之情節，互核均大致相符。且乙○○、
    丁○○買賣之上開改造槍、彈，經警扣案送鑑定結果，認定
    ：送鑑改造仿貝瑞塔Ｍ八四型手槍一支（槍枝管制編號00
    00000000），認係由仿ＢＥＲＥＴＴＡ廠八四型半
    自動手槍製造之玩具手槍換裝土造金屬槍管而成之改造手槍
    ，機械性能良好，可擊發同案送鑑土造子彈，認具殺傷力；
    送鑑改造八釐米子彈十九顆，認均係土造子彈，均具直徑約
    八ｍｍ之金屬彈頭，採樣六顆試射，均可擊發，認具殺傷力
    等情，有內政部警政署刑事警察局九十四年三月七日刑鑑字
    第○九四○○三一二九四號槍彈鑑定書在卷可稽（見九十四
    年度偵字第二七五○號卷第四二至四五頁），足見被告戊○○居間仲介買賣之上開改造槍、彈，確係具殺傷力之改造槍
    、彈無訛。
二、本件被告戊○○供稱其上開所為，僅構成幫助販賣具殺傷力
    改造槍、彈犯行；公訴人則主張被告戊○○所為，已參與販
    賣之構成要件行為，與「阿宗」、甲○○、丁○○三人，有
    犯意之聯絡及行為之分擔，應構成共同販賣具殺傷力改造槍
    、彈犯行。是本件被告戊○○部分，所應審究者厥為：被告
    戊○○仲介乙○○與丁○○買賣槍、彈之行為，在法律上應
    如何評價。經查：
　(一)按刑法關於共同正犯與幫助犯之認定，係以其主觀之犯意及
  　客觀之犯行為標準，凡以自己犯罪之意思而參與犯罪，無論
    其所參與者是否犯罪構成要件之行為，皆為正犯，其以幫助
    他人犯罪之意思而參與犯罪，其所參與者，茍係犯罪構成要
    件之行為，亦為正犯。以幫助他人犯罪之意思，其參與之犯
    罪行為，為犯罪構成要件以外之行為者，始為從犯（最高法
    院九十三年度台上字第五○三五號、九十三年度台上字第二
    八○三號判決意旨參照）。
  (二)被告戊○○供稱：他將買主欲購買槍彈乙事告知甲○○，再
    由甲○○打電話給丁○○表示欲購買槍彈，並相約在「阿宗
    」經營之撞球場碰面後，就由乙○○與丁○○二人直接交易
    等語，核與證人乙○○於警詢時證稱：「阿宗」聯絡他到達
    撞球場時，裡面有「阿宗」、戊○○、甲○○、丁○○、楊
    志清在場，丁○○將槍械以紙袋包裝交給他，他將紙袋打開
    檢視其內手槍後，就直接交付五萬元予丁○○，丁○○並有
    再交給他二十顆子彈等語（見警卷第一一至一二頁）；及證
    人甲○○於警詢及本院審理時證稱：當時是戊○○介紹其朋
    友向丁○○購買改造槍彈，印象中，丁○○有拿出一把改造
    手槍給大家觀看，戊○○之朋友就以五萬元之代價，向丁○○購買槍彈等語（見警卷第二五頁及本院卷第一二八頁）大
    致相符，足見被告戊○○與本件買方乙○○及賣方丁○○原
    來均不相識，係因受「阿宗」委託，代為購買槍彈，乃經由
    可購得槍彈之甲○○介紹，再代向丁○○表明欲購買槍彈之
    意，並約定交易之時間、地點後，由甲○○告知被告戊○○
    ，再由被告戊○○告知「阿宗」，輾轉聯絡實際上欲購買槍
    彈之乙○○到場洽談，是被告戊○○並未直接與本件買、賣
    雙方聯繫、交涉，已甚明確，僅於買主乙○○、賣主丁○○
    雙方到場洽談時在場，並目睹丁○○取出槍枝予在場之人觀
    看、檢視，及丁○○交付槍彈、乙○○交付價金之整個買賣
    交易過程，並未參與議價、交付槍彈、交付價金等與實現販
    賣槍彈之構成要件有關之行為，充其量僅能謂係居間牽線促
    成本件槍彈買賣之仲介者及於交易時在場之見證人，而對本
    件買賣槍枝犯行之實現予以相當之助力而已，尚難認其居間
    介紹買賣雙方認識，並於槍枝買賣時在場觀看之行為，為販
    賣槍枝構成要件行為之一部分。
  (三)雖證人丁○○於警詢時證稱：他與楊志清二人到達撞球場後
    ，甲○○叫他把東西（即改造手槍）拿出來看，之後由甲○○將槍、彈交給戊○○觀看，戊○○看完之後，就拿錢給他
    等語（見九十四年度偵字第二三一二號卷第三五至三六頁）
    ；嗣於本院審理時又證稱：到那邊後，他直接上二樓，將槍
    彈拿出來交給甲○○，甲○○拿給戊○○看一看，錢就拿給
    他等語（見本院卷第一一八至一一九頁），其就當時交付價
    款者究係戊○○或甲○○一節，前後證述不一，則丁○○就
    此節，於警詢及本院作證時，記憶是否清晰而能為確實之證
    述，已有可疑，況本件交易之實際買主既為乙○○，則當時
    究係何人將買賣價款交予賣方丁○○，自應以買主乙○○之
    證詞較為可信。又證人楊志清於警詢時雖證稱：在撞球場交
    易槍彈時，丁○○先將槍枝拿給戊○○，再由戊○○轉交其
    朋友，戊○○之朋友檢視完槍枝後，就將買槍的錢交給丁○○等語（見本院卷第九三頁所附警詢筆錄），而與證人丁○○所證稱其有將槍枝交予戊○○一節相符，然丁○○與其認
    識之甲○○既均不認識買主乙○○，先前又係被告戊○○向
    甲○○表示有人要購買槍、彈，則在當時有被告戊○○、「
    阿宗」、乙○○三人在場，丁○○與甲○○均不知何人為真
    正買主之情形下，丁○○依甲○○之指示，將取出之槍枝，
    先交予被告戊○○，再由被告戊○○轉交予在場之真正買主
    乙○○檢視，此與買賣時，常由見證者或另一方陪同在場者
    ，觀看檢視標的物之情形相仿，尚難認丁○○取槍予在場者
    （例如被告戊○○、「阿宗」、乙○○）觀看，即有交付槍
    枝予被告戊○○持有之意，是縱當日丁○○交付槍枝時，曾
    因不知曉真正之買主為何人，而未即刻將該槍枝直接交付予
    買主乙○○，然真正之買主乙○○當時既然在場，被告戊○○及其他在場之人，必無收受該槍枝再轉交予乙○○之意，
    是被告戊○○縱因在場而於觀看時接觸該槍枝，亦難認其係
    協同丁○○交付槍枝，公訴人據此認定被告戊○○已參與交
    付槍枝之構成要件行為，尚有誤會。再者，被告戊○○事後
    雖有自甲○○收受五千元報酬，然此僅係其居間介紹買主向
    丁○○購買槍、彈之代價，尚難憑此遽認被告戊○○與賣方
    丁○○事先有何共同販賣槍彈之犯意聯絡。
　(四)綜上所述，被告戊○○於本次乙○○與丁○○交易槍彈過程
  　中所為之聯繫、於交易時陪同在場等行為，均非販賣槍彈之
    構成要件行為（例如：議價、交付槍彈、交付價款）。又依
    卷存證據資料，均未顯示被告戊○○與槍彈賣主丁○○事先
    存有販賣改造槍彈之犯意聯絡或謀議，進而分擔上開出賣槍
    彈之行為；亦無證據足認被告戊○○有與乙○○共同持有上
    開槍彈之情形。是被告戊○○主觀上應僅有幫助被告丁○○
    販賣改造槍彈之犯意，客觀上亦僅於居間為買、賣雙方聯繫
    、交易時在場陪同等促成本件交易完成之提供助力行為，並
    未實施構成要件行為，應屬幫助犯，至為灼然。
  (五)「阿宗」因受乙○○之委託，而轉託戊○○代為購買槍、彈
    ，並未因本件買賣交易而獲致任何報酬，且其與賣方丁○○
    素不相識，於整個買賣交易過程中均透過戊○○、甲○○聯
    繫，未曾直接與丁○○接觸乙節，乃本件交易時在場之人戊○○、乙○○、甲○○、丁○○一致供述之事實。據此，「
    阿宗」顯係基於幫助被告乙○○購買槍彈而為上開行為至明
    ，公訴意旨認「阿宗」與戊○○、甲○○、丁○○具有販賣
    改造槍彈之犯意聯絡與行為分擔，應論以販賣槍彈之共同正
    犯，尚有未洽，附此敘明。
  (六)綜上調查結果，被告戊○○幫助販賣仿貝瑞塔Ｍ八四型改造
    手槍及二十顆改造子彈之犯行，事證明確，已堪認定。
三、論罪科刑部分：
　(一)被告戊○○行為後，槍砲彈藥刀械管制條例於九十四年一月
  　二十六日修正，並於同月二十八日生效，其中第十一條刪除
    ，第八條第一項則修正為：未經許可，製造、販賣或運輸鋼
    筆槍、瓦斯槍、麻醉槍、獵槍、空氣槍或第四條第一項第一
    款所定其他可發射金屬或子彈具有殺傷力之各式槍砲者，處
    無期徒刑或五年以上有期徒刑，併科新臺幣一千萬元以下罰
    金。修正前同條例第十一條第一項規定：未經許可，製造、
    販賣或運輸第四條第一項第一款所稱其他可發射金屬或子彈
    具有殺傷力之各式槍砲者，處五年以上有期徒刑，併科新臺
    幣一千萬元以下罰金。互相比較，修正後所規定之刑度顯然
    較修正前為重，依刑法第二條第一項但書規定，應適用修正
    前之規定；另同條第十二條之規定並未修正，不生新舊法適
    用問題，合先敘明。
  (二)核被告戊○○所為，係犯刑法第三十條第一項、修正前槍砲
    彈藥刀械管制條例第十一條之幫助未經許可販賣其他可發射
    子彈具有殺傷力之改造手槍罪及現行槍砲彈藥刀械管制條例
    第十二條第一項之幫助未經許可販賣子彈罪；公訴意旨認被
    告戊○○係該罪之共同正犯，容有未洽，惟其基本事實同一
    ，本院自應變更法條後，予以審理。又被告戊○○幫助未經
    許可販賣子彈罪，所侵害者為社會法益，縱被告幫助販賣之
    客體即子彈有二十顆，應仍為單純一罪。另查被告以一行為
    同時觸犯前開幫助未經許可販賣改造手槍、幫助未經許可販
    賣子彈二罪，屬想像競合犯，依刑法第五十五條之規定，應
    從一重之幫助未經許可販賣改造手槍罪處斷。被告戊○○幫
    助丁○○販賣改造槍、彈，為幫助犯，均應依刑法第三十條
    第二項規定減輕其刑。
　(三)按槍砲彈藥刀械管制條例第十八條第一項係規定自首之情形
  　，並依其是否已將槍械、彈藥移轉他人持有，而分別規定：
    未經移轉持有者，應報繳其持有之全部槍械、彈藥；已移轉
    持有者，應據實供述全部槍械、彈藥之來源或去向，並因而
    查獲，始能減免其刑。第四項係規定自白之情形，必須於偵
    查或審判中自白，並供述全部槍械、彈藥之「來源」及「去
    向」，因而查獲或因而防止重大危害治安事件之發生者，始
    能減免其刑。第四項既謂「並」供述全部槍砲、彈藥、刀械
    之來源「及」「去向」，自係指已將槍械、彈藥移轉與他人
    持有之情形而言，不包括仍為自己持有之情形在內，此觀同
    條第一項後段係指已移轉他人持有之情形始有「去向」可明
    （最高法院九十年度台上字第三五六一、六五四九號、九十
    二年度台上字第五五二四號、九十三年度台上宇第六○七號
    裁判意旨參照）。另犯該條例之罪，於偵查或審判中自白，
    並供述全部槍砲、彈藥、刀械之來源及去向，因而查獲或因
    而防止重大危害治安事件之發生者，減輕或免除其刑，為槍
    砲彈藥刀械管制條例第十八條第四項前段所明定。【所謂查
    獲，係指依其自白，查得槍砲、彈藥、刀械之前手，如已移
    轉，並因而查獲其後手，且有具體之證明】而言（最高法院
    九十一年度台上字第七四六八號裁判意旨參照）。查本件被
    告戊○○於九十四年二月十六日警詢時雖有供出：透過「阿
    宗」委託其代為購買槍彈之綽號「總仔」之人為乙○○，警
    方並因而於九十四年二月二十一日拘提乙○○到案；惟警方
    於九十四年二月一日查獲被告戊○○前，已於九十三年十一
    月二十三日查獲丁○○，且丁○○亦有向警方供述綽號「阿
    堯」之人，於九十二年九月至十月某日，經由甲○○之介紹
    ，以五萬元代價，向其購買上開槍彈，並於九十四年一月十
    三日警詢時明確供述「阿堯」即戊○○等情，有卷附丁○○
    警詢筆錄可稽（見本院卷第八一頁反面至八二頁反面、八五
    頁至八七頁），是被告戊○○為警查獲時，其前手丁○○早
    已經警方查獲，並供出被告戊○○涉犯本案，則被告戊○○
    僅有供出「去向」，並未供出「來源」，而查獲其前手，則
    依前開裁判意旨，自無適用槍砲彈藥刀械管制條例第十八條
    第四項減輕或免除其刑規定之餘地。
  (四)爰審酌被告戊○○幫助丁○○販賣改造槍、彈，從中牟利，
    助長社會上槍枝之泛濫，且買槍者若持之使用，顯可預見將
    對他人造成重大傷害，對社會治安危害甚鉅，並參酌其係受
    託代購槍枝，始幫助丁○○販賣槍彈之主從地位，及犯罪後
    坦承犯行，尚知悔改等一切情狀，量處如主文第一項所示之
    刑，並就罰金刑部分，諭知易服勞役之折算標準。
  (五)末按所謂幫助犯係指就他人之犯罪加以助力，使其易於實施
    之積極的或消極的行為而言；其犯罪態樣與實施犯罪之正犯
    有異，其所處罰者，乃其提供助力之行為本身，而非正犯實
    施犯罪之行為；因此幫助犯不適用責任共同之原則，對正犯
    所有供犯罪所用或因犯罪所得之物，勿庸併為沒收之宣告（
    最高法院八十八年度台上字第六二三四號判決參照），且扣
    案之違禁物於幫助犯亦勿庸併為沒收之宣告（前開判決全文
    參照）。則扣案如附表編號一所示改造手槍一支、附表編號
    三所示土造子彈十三顆（另送鑑驗時採樣試射之六顆，現已
    不具殺傷力，本無庸沒收），於被告戊○○幫助販賣改造槍
    、彈犯行部分，自勿庸併為沒收之宣告。
貳、被告乙○○部分：
一、訊據被告乙○○對其於九十二年年底某日，在臺南市○○路
    「武聖撞球場」內，以五萬元價格，向丁○○購買仿貝瑞塔
    廠Ｍ八四型改造手槍一支及土造子彈二十顆（被告乙○○自
    行試射一顆，另於送鑑時採樣試射六顆，現尚餘十三顆）後
    ，即未經許可而持有上開槍彈；及另於九十三年一、二月間
    某日，任職於臺南市○○路「大蟾蜍酒店」時，因綽號「一
    元」之客人在該店消費一萬二千元後，無力支付該費用，而
    交付仿克拉克十七型改造手槍一支作為抵押之用，被告乙○○乃自斯時起，未經許可而持有該支改造手槍，迄九十四年
    二月二十一日為警查獲之事實，迭在警詢及偵審中坦承不諱
    。且購買槍、彈之有關情節，亦核與證人即同案被告鄭承堯
    於警詢及偵查中；證人甲○○、丁○○分別於警詢及偵審中
    ；證人楊志清於警詢中之證述情節大致相符。又扣案之仿貝
    瑞塔廠Ｍ八四型改造手槍一支及土造子彈十九顆，經送鑑定
    認定均有殺傷力，已如前述；另扣案之仿克拉克十七型改造
    手槍一支（槍枝管制編號0000000000），認係由
    仿ＧＬＯＣＫ廠十七型半自動手槍製造之玩具手槍換裝土造
    金屬槍管而成之改造手槍，機械性能良好，可擊發通用子彈
    ，認具殺傷力等情，有卷附前揭內政部警政署刑事警察局九
    十四年三月七日刑鑑字第○九四○○三一二九四號槍彈鑑定
    書可稽（見九十四年度偵字第二七五○號卷第四二至四五頁
    ）。此外，復有內政部警政署刑事警察局九十四年二月二十
    一日搜索扣押筆錄、扣押物品目錄表各一份，及蒐證相片四
    張附卷可佐（見九十四年度偵字第二七五○號卷第一九至二
    三、二五至二六頁），足認被告乙○○上開自白與事實相符
    ，則被告乙○○客觀上持有上開改造手槍、子彈之事實，應
    可認定。
二、被告乙○○事後於本院行準備程序及審理中雖辯稱：他購買
    上開仿貝瑞塔Ｍ八四型改造手槍一支、土造子彈二十顆，及
    自「一元」處收受前揭仿克拉克十七型改造手槍時，均不知
    道上開槍、彈具有殺傷力云云。惟查：
  (一)被告乙○○於警詢時供稱：「Ｍ八四改造手槍及八釐米改造
    子彈十九發，是我於九十二年底經綽號阿宗之介紹，…，在
    臺南市○○路之武聖撞球場內，以五萬元之價格購得，【當
    時言明改造手槍一支、子彈二十發…】」、「我因為在酒店
    工作怕被欺負，才有想要【買槍械防身】之念頭」等情（見
    警卷第一一、一三頁），足見被告乙○○當時欲購買者確係
    具有殺傷力之改造槍、彈，否則如何用以防身？且被告乙○○於警詢及偵查中亦供稱：購得槍、彈後隔日，有持槍前往
    臺南市四草大橋下魚塭試射一發子彈等語（見警卷第一二頁
    及九十四年度偵字第二七五○號卷第三五至三六頁），顯見
    被告乙○○當時請「阿宗」代尋購買者確係具有殺傷力之槍
    、彈，才有試射以明瞭所購得槍、彈性能之必要。又被告所
    欲購買者倘僅係外觀精美之玩具手槍，依現今網路、雜誌資
    訊廣泛流通之程度，應可在一般販賣玩具手槍之商店或運用
    網路等其他公開管道購得，毋須私下拜託「阿宗」幫忙代尋
    玩具手槍，即使如被告所言，係因「阿宗」表示其朋友製造
    之手槍很精美，因一時好奇而購買，衡諸常情，「阿宗」大
    可將製造者之姓名及聯絡方式告知被告乙○○後，由被告乙○○自行與賣主聯絡購買玩具槍事宜，又何須以前揭如此隱
    密、輾轉聯繫之方式購買？參以被告乙○○購買上開仿貝瑞
    塔Ｍ八四型改造手槍一支及改造子彈二十顆所花費之價格高
    達五萬元，顯非一般玩具手槍之價格，益見被告乙○○明知
    其所購買者係具殺傷力之改造槍、彈，其事後辯稱：不知情
    云云，顯係臨訟卸責之詞，不足採信。
  (二)被告既自承其收受「一元」交付之前揭仿克拉克十七型改造
    手槍，是作為高達一萬二千元酒店消費款抵押之用，且供稱
    ：如果當天「一元」沒有拿出該克拉克手槍作抵押品，即不
    能離開酒店，他會打電話報警，請警察處理「一元」白吃白
    喝之事等語（見本院卷第一五六頁），足見被告係因「一元
    」當時已提出價值足夠之擔保品，才讓「一元」賒帳先行離
    去，則被告主觀上已知悉該支手槍至少具有一萬二千元之價
    值，應係具殺傷力之改造手槍，而非一般玩具手槍。參以被
    告乙○○既購買上揭具殺傷力之仿貝瑞塔改造手槍、子彈在
    先，並曾射試該具殺傷力之改造槍彈，如前所述，則被告乙○○在收受扣案之仿克拉克十七型改造手槍之時，應對具殺
    傷力之改造槍彈之性能及其在「黑市」之價值，擁有相當程
    度的認識及辨別能力，其既然接受「一元」提供前揭仿克拉
    克十七型改造手槍供作質押，自已知悉該手槍具殺傷力。是
    被告乙○○事後辯稱：當時不知有殺傷力云云，與常情有違
    ，委無可採。
  (三)綜上，被告乙○○先後二次持有具殺傷力之前揭改造槍彈之
    犯行堪以認定，應依法論科。
三、論罪科刑：
　(一)被告乙○○雖分別自九十二年年間某日及九十三年一、二月
  　間某日起即持有上開具殺傷力之改造槍、彈，惟持有槍砲或
    彈藥，係屬繼續犯，為行為之繼續，而非狀態之繼續，其行
    為之完結須繼續至持有行為終了之時為止，其前後之持有行
    為，為實質上一罪，不容予割裂為數罪（最高法院七十九年
    台非字第二六四號、八十一年台上字第一五○八號判決意旨
    參照），故應以行為終了時之法律為行為時法，不生新舊法
    比較適用之問題，則本件被告乙○○持有上開具殺傷力改造
    槍、彈之行為，應以九十四年二月二十一日查獲時之法律為
    行為時法，合先敘明。
  (二)核被告乙○○所為，係犯現行槍砲彈藥刀械管制條例第八條
    第四項之未經許可，持有其他可發射子彈具有殺傷力之改造
    手槍罪（公訴人認係觸犯修正前槍砲彈藥刀械管制條例第十
    十條第一項之罪，顯有誤會）及第十二條第四項之未經許可
    ，持有子彈罪。又未經許可持有子彈罪，所侵害者為社會法
    益，縱被告乙○○自九十二年年底某日起所持有之客體即子
    彈有二十顆，應仍為單純一罪。其於九十二年年底某日之同
    一時間，未經許可購入而持有上開具殺傷力之仿貝瑞塔Ｍ八
    四型改造手槍一支及土造子彈二十顆，係一行為觸犯上開二
    罪名，應依想像競合犯之例從一重之依未經許可，持有其他
    可發射子彈具有殺傷力之改造手槍罪處斷。另被告乙○○先
    後二次持有改造槍彈、持有改造手槍犯行，取得原因雖有不
    同，然取得時間僅相差約三、四個月，極為緊接，犯罪構成
    要件相同，顯見被告乙○○為防身之目的，購入上開仿貝瑞
    塔Ｍ八四型改造手槍一支及土造子彈二十顆後，主觀上認倘
    可再取得其他具殺傷力之改造手槍，亦無不可，堪認被告乙○○二次取得具殺傷力之改造手槍而持有之行為，係基於概
    括犯意反覆為之，為連續犯，應以一罪論，並依法加重其刑
    ，公訴人認係數罪，應予併罰，尚有未洽。
  (三)爰審酌被告乙○○於目前社會治安因槍枝氾濫而日益惡化之
    際，猶非法持有槍彈，嚴重威脅社會治安，及其犯罪動機、
    目的、手段、持有槍彈之數量，且尚無證據足資證明被告乙○○已恃之犯罪等所生損害，與其犯後雖坦承持有前開槍彈
    ，但飾詞否認知情有殺傷力，顯不知悔悟之態度等一切情狀
    ，量處如主文第二項所示之刑，且就罰金刑部分併諭知易服
    勞役之折算標準。
  (四)扣案如附表編號一、二所示之改造手槍二支（各含彈匣一個
    ）及如附表編號三所示之土造子彈十三顆，為違禁物，應依
    刑法第三十八條第一項第一款之規定宣告沒收。至被告乙○○自行試射之土造子彈一顆，及內政部警政署刑事警察局於
    鑑驗時採樣試射之土造子彈六顆（見前開鑑驗通知書），現
    已不具殺傷力，均非屬違禁物，爰不另為沒收之諭知。
據上論斷，應依刑事訴訟法第二百九十九條第一項前段、第三百
條，修正前槍砲彈藥刀械管制條例第十一條第一項、現行槍砲彈
藥刀械管制條例第八條第四項、第十二條第四項，刑法第十一條
前段、第二條第一項後段、第三十條第一項、第二項、第五十六
條、第五十五條、第四十二條第二項、第三十八條第一項第一款
，罰金罰鍰提高標準條例第二條，現行法規所定貨幣單位折算新
臺幣條例第二條，判決如主文。
本案經檢察官丙○○到庭執行職務。
中　　華　　民　　國　　94　　年　　6 　　月　　23　　日
　　　　　　　　　刑事第一庭    審判長  法　官  宋明中
                                        法  官  王慧娟
                                        法  官  林欣玲
以上正本證明與原本無異。
如不服本判決，應於判決送達後10日內，向本院提出上訴狀。
                                        書記官  黃傳鈞
中　　華　　民　　國　　94　　年　　6 　　月　　28　　日
附表：
  ┌──┬─────────────┬───┬─────────────┐
  │編號│扣   押   物   品   名  稱│數  量│備                      考│
  ├──┼─────────────┼───┼─────────────┤
  │ 一 │仿ＢＥＲＥＴＴＡ廠八四型半│壹支。│槍枝管制編號：一一○二一五│
  │    │自動手槍製造之玩具手槍換裝│      │五○九二號。具殺傷力。    │
  │    │土造金屬槍管而成之改造手槍│      │                          │
  │    │（含彈匣壹個）。          │      │                          │
  ├──┼─────────────┼───┼─────────────┤
  │ 二 │仿ＧＬＯＣＫ廠十七型半自動│壹支。│槍枝管制編號：一一○二一五│
  │    │手槍製造之玩具手槍換裝土造│      │五○九三號。具殺傷力。    │
  │    │金屬槍管改造而成之改造手槍│      │                          │
  │    │（含彈匣壹個）。          │      │                          │
  ├──┼─────────────┼───┼─────────────┤
  │ 三 │具直徑約八ｍｍ金屬彈頭之土│壹拾│原扣押壹拾玖顆，送鑑驗時試│
  │    │造子彈。                  │顆。  │射陸顆。均具殺傷力。      │
  └──┴─────────────┴───┴─────────────┘
附錄本案論罪科刑法條全文：
修正前槍砲彈藥刀械管制條例第11條
  未經許可，製造、販賣或運輸第四條第一項第一款所稱其他可
  發射金屬或子彈具有殺傷力之各式槍砲者，處五年以上有期徒
  刑，併科新臺幣一千萬元以下罰金。
  未經許可，轉讓、出租或出借前項所列槍砲者，處三年以上十
  年以下有期徒刑，併科新臺幣七百萬元以下罰金。
  意圖供自己或他人犯罪之用，而犯前二項之罪者，處無期徒刑
  或七年以上有期徒刑，併科新臺幣一千萬元以下罰金。
  未經許可，持有、寄藏或意圖販賣而陳列第一項所列槍砲者，
  處一年以上七年以下有期徒刑，併科新臺幣七百萬元以下罰金
  。
  第一項至第三項之未遂犯罰之。
現行槍砲彈藥刀械管制條例第8條
  未經許可，製造、販賣或運輸鋼筆槍、瓦斯槍、麻醉槍、獵槍
  、空氣槍或第四條第一項第一款所定其他可發射金屬或子彈具
  有殺傷力之各式槍砲者，處無期徒刑或五年以上有期徒刑，併
  科新臺幣一千萬元以下罰金。
  未經許可，轉讓、出租或出借前項所列槍枝者，處五年以上有
  期徒刑，併科新臺幣一千萬元以下罰金。
  意圖供自己或他人犯罪之用，而犯前二項之罪者，處無期徒刑
  或七年以上有期徒刑，併科新臺幣一千萬元以下罰金。
  未經許可，持有、寄藏或意圖販賣而陳列第一項所列槍枝者，
  處三年以上十年以下有期徒刑，併科新臺幣七百萬元以下罰金
  。
  第一項至第三項之未遂犯罰之。
現行槍砲彈藥刀械管制條例第8條
  未經許可，製造、販賣或運輸鋼筆槍、瓦斯槍、麻醉槍、獵槍
  、空氣槍或第4條第1項第1款所定其他可發射金屬或子彈具有
  殺傷力之各式槍砲者，處無期徒刑或5年以上有期徒刑，併科
  新臺幣1千萬元以下罰金。
  未經許可，轉讓、出租或出借前項所列槍枝者，處5年以上有
  期徒刑，併科新臺幣1千萬元以下罰金。
  意圖供自己或他人犯罪之用，而犯前二項之罪者，處無期徒刑
  或7年以上有期徒刑，併科新臺幣1千萬元以下罰金。
  未經許可，持有、寄藏或意圖販賣而陳列第1項所列槍枝者，
  處3年以上10年以下有期徒刑，併科新臺幣700萬元以下罰金。
  第 1 項至第 3 項之未遂犯罰之。
現行槍砲彈藥刀械管制條例第12條
  未經許可，製造、販賣或運輸子彈者，處1年以上7年以下有期
  徒刑，併科新台幣500萬元以下罰金。
  未經許可，轉讓、出租或出借子彈者，處6月以上5年以下有
  期徒刑，併科新台幣 300 萬元以下罰金。
  意圖供自己或他人犯罪之用，而犯前二項之罪者，處3年以上
  10 年以下有期徒刑，併科新台幣 700 萬元以下罰金。
  未經許可，持有、寄藏或意圖販賣而陳列子彈者，處5年以下
  有期徒刑，併科新台幣300萬元以下罰金。
  第 1 項至第 3 項之未遂犯罰之。
